臺灣高等法院刑事判決
109年度交上易字第359號
上  訴  人  
即  被  告  黃進國




上列上訴人因公共危險案件，不服臺灣桃園地方法院109年度審
交易字第141號，中華民國109年6月20日第一審判決（起訴案號
：臺灣桃園地方檢察署109年度偵字第5311號），提起上訴，本
院判決如下：
    主  文
上訴駁回。
    理  由
一、按不服地方法院之第一審判決而上訴者，應向管轄第二審之
    高等法院為之。上訴書狀應敘述具體理由，倘所提出之書狀
    未敘述上訴理由，或僅曾以言詞陳述上訴理由者，均應於上
    訴期間屆滿後20日內補提理由書於原審法院，逾期未補提者
    ，原審法院應定期間先命補正；第二審法院認為上訴書狀未
    敘述理由或上訴有第362條前段之情形者，應以判決駁回之
    ，但其情形可以補正而未經原審法院命其補正者，審判長應
    定期間先命補正，刑事訴訟法第361條、第367條分別定有明
    文。又雖已提出上訴理由，但所提非屬具體理由者，則無庸
    命其補正，逕由第二審法院以上訴不合法律上之程式，判決
    駁回之（最高法院107年度台上字第177號判決意旨參照）。
    另刑事訴訟法第361條第1項、第2項規定，不服地方法院之
    第一審判決而上訴者，須提出上訴書狀，並應敘述具體理由
    。就修法過程以觀，原草案為：「依前項規定提起上訴者，
    其上訴書狀應敘述理由，並引用卷內訴訟資料，具體指摘原
    審判決不當或違法之事實。其以新事實或新證據為上訴理由
    者，應具體記載足以影響判決結果之理由。」嗣經修正通過
    僅保留「上訴書狀應敘述具體理由」之文字，其餘則刪除，
    故所稱「具體理由」，並不以其書狀應引用卷內訴訟資料，
    具體指摘原審判決不當或違法之事實，亦不以於以新事實或
    新證據為上訴理由時，應具體記載足以影響判決結果之情形
    為必要。但上訴之目的，既在請求第二審法院撤銷或變更第
    一審之判決，所稱「具體」，當係抽象、空泛之反面，若僅
    泛言原判決認事用法不當、採證違法或判決不公、量刑過重
    等空詞，而無實際論述內容，即無具體可言。從而，上開法
    條規定上訴應敘述具體理由，係指須就不服判決之理由為具
    體的敘述而非空泛的指摘而言。倘上訴理由就其所主張第一
    審判決有違法或不當的情形，並未舉出該案相關的具體事由
    足為其理由之所憑，仍不能謂已敘述具體理由，所為上訴，
    即不符合上訴第二審的法定要件（最高法院107年度台非字
    第52號判決參照）。
二、上訴人即被告黃進國上訴意旨略以：被告所為犯罪所生危害
    並非重大，入監前又有正當工作，現為家中經濟來源，服刑
    期間妻子要獨自扶養幼孩及照顧臥病母親，希望另為適切刑
    度諭知，寬減刑期俾利自新，爰依法提起上訴云云。
三、經查：
  ㈠本件原判決適用簡式審判程序，依憑被告之自白，及卷附桃
    園市政府警察局舉發違反道路交通管理事件通知單、酒精測
    定紀錄表等證據資料，認定被告所為係犯刑法第185條之3第
    1項第1款之駕駛動力交通工具而吐氣所含酒精濃度達每公升
    零點二五毫克以上罪，且為累犯，而量處有期徒刑6月，並
    諭知有期徒刑如易科罰金，以1千元折算1日等情，均已詳述
    所憑證據及認定之理由。從形式上觀察，原判決採證認事及
    用法，並未違背法令或悖離經驗法則、論理法則，量刑亦屬
    允當。
  ㈡按刑事審判旨在實現刑罰權之分配的正義，故法院對有罪被
    告之科刑，應符合罪刑相當之原則，使輕重得宜，罰當其罪
    ，以契合社會之法律感情，此所以刑法第57條明定科刑時應
    審酌一切情狀，尤應注意該條所列10款事項以為科刑輕重之
    標準，俾使法院就個案之量刑，能斟酌至當。而「量刑輕重
    係屬事實審法院得依職權自由裁量之事項，苟已斟酌刑法第
    57條各款所列情狀而未逾越法定刑度，不得遽指為違法」（
    最高法院72年度台上字第6696號、98年度台上字第5002號判
    決意旨參照）。經查，本件原判決於理由欄業說明：爰審酌
    被告吐氣所含之酒精濃度達每公升0.25毫克，頗具醉意，詎
    猶膽於無照（見偵卷第35頁之證號查詢機車駕駛人資料）駕
    車上路，對道安所潛生之危害程度非可輕忽，雖係騎駛普通
    重型機車，與電動自行車、輕型機車以外之他種動力交通工
    具相較，對道安之危害稍輕，惟於本案行為前已曾六度因酒
    醉駕車之公共危險案件悉經判處罪刑確定，或已執行完畢，
    或現正因此在監執行中，此同有前引之前案紀錄表為據，詎
    尚不知省惕，未能記取教訓，竟復萌漠視、怠忽他用路人安
    危之故態而再犯本件同質之罪，稽此適足表徵其不僅對刑罰
    之反應力殊為薄弱，尤係怙惡不悛，深存違犯本罪之特別惡
    性以致屢蹈同非，因之，固應奠此從嚴懲處，期藉延長矯治
    期間之力，能使之澈滌己咎俾杜覆蹈兼儆效尤，第查，上陳
    之最末案，被告吐氣所含之酒精濃度為0.56MG/L（處有期徒
    刑7 月），有該案即臺灣士林地方法院106 年度交訴字第7 
    號判決書電子檔下載列印本1 份可參，係遠高於本件之0.25
    MG/L，是醉意之深淺既有差距，則犯行所生危害程度之輕重
    殊屬有別，自未能相提併論而為等同之評價，再刑之酌量且
    不容悖離個案之具體情節或偏執諸如屢犯同罪之乙隅，因之
    ，殊無從「化異視同」逕認應以前案之刑度為本，但採簡單
    加法而必科以「重或遠重」於前案之刑，以免失卻刑罰之理
    性，自仍應據本案情節之輕重為基，始酌復犯之數而為刑妥
    適之量定，末其事後坦認犯行無隱，態度尚可等情狀，量處
    如主文所示之刑，另衡酌入監前被告係以「水電師傅」為業
    ，此據其於原審審理時陳明，家境則屬「勉持」，有警詢筆
    錄所載為憑，核屬一般社會階層，顯非名商富賈或擁高薪厚
    祿者等類此資力優渥或相較寬鬆之人，再者，自由刑倘准易
    科罰金，折算標準當應考量為換取自由勢須支付而無從豁免
    之代價暨依其職業、身分及家境所應有之資力等節予以綜合
    酌定，方能在財力豐貧各異、優劣參差者間維持刑罰執行之
    有效性及公平性等各情，併諭知易科罰金之折算標準等語，
    顯係基於行為人之責任基礎，斟酌刑法第57條各款所列情狀
    ，而為刑之量定，既未逾越法定刑度，亦未濫用自由裁量之
    權限，自難認有何違法或不當。從而，本件被告之上訴，並
    非依據卷內既有訴訟資料或提出新事證，指摘或表明第一審
    判決有何採證、認事、用法或量刑等足以影響判決本旨之不
    當或違法，要難謂其上訴書狀已經敘述具體理由。揆諸上開
    規定及說明，本件上訴顯無具體理由而不合法定程式，應予
    駁回，並不經言詞辯論為之。
據上論斷，應依刑事訴訟法第367條前段、第372條，判決如主文
。
中　　華　　民　　國　　109 　年　　11　　月　　25　　日
                  刑事第十三庭審判長法  官  王國棟
                                    法  官  曹馨方
                                    法  官　呂煜仁
以上正本證明與原本無異。
不得上訴。
                                    書記官　林廷佳
中　　華　　民　　國　　109 　年　　11　　月　　25　　日
附錄：本案論罪科刑法條全文
中華民國刑法第185條之3
駕駛動力交通工具而有下列情形之一者，處2年以下有期徒刑，
得併科20萬元以下罰金：
一、吐氣所含酒精濃度達每公升零點二五毫克或血液中酒精濃度
    達百分之零點零五以上。
二、有前款以外之其他情事足認服用酒類或其他相類之物，致不
    能安全駕駛。
三、服用毒品、麻醉藥品或其他相類之物，致不能安全駕駛。
因而致人於死者，處3年以上10年以下有期徒刑；致重傷者，處1
年以上7年以下有期徒刑。
曾犯本條或陸海空軍刑法第54條之罪，經有罪判決確定或經緩起
訴處分確定，於五年內再犯第1項之罪因而致人於死者，處無期
徒刑或5年以上有期徒刑；致重傷者，處3年以上10年以下有期徒
刑。